【裁判字號】    99,易,230
【裁判日期】    990414
【裁判案由】    違反毒品危害防制條例
【裁判全文】
臺灣彰化地方法院刑事判決               99年度易字第230號
公  訴  人  臺灣彰化地方法院檢察署檢察官
被      告  甲○○
上列被告因違反毒品危害防制條例案件，經檢察官提起公訴（99
年度毒偵字第15號），本院判決如下：
    主  文
甲○○施用第二級毒品，累犯，處有期徒刑肆月，如易科罰金，
以新臺幣壹仟元折算壹日。
    犯罪事實
一、甲○○前因施用毒品案件，經本院裁定送強制戒治，於90年
    5 月29日執行完畢。又因施用毒品案件，分別經本院以93年
    度訴字第785 號、93年度易字第1091號判決判處有期徒刑9
    月、5 月確定，定應執行刑為有期徒刑1 年1 月確定，於94
    年10月3 日縮刑期滿而執行完畢。詎仍不知悔改，竟基於施
    用第二級毒品甲基安非他命之犯意，於98年11月22日上午10
    時30分許，在彰化縣彰化市○○路旁以將甲基安非他命摻入
    香菸後吸食之方式，施用第二級毒品甲基安非他命1 次。嗣
    因另犯毒品案件遭臺灣彰化地方法院檢察署通緝，而為警於
    98年11月25日下午17時55分許查獲，經其同意後採尿送驗，
    結果安非他命類及甲基安非他命均呈陽性反應，始確認上情
    。
二、案經彰化縣警察局鹿港分局報告臺灣彰化地方法院檢察署檢
    察官偵查起訴。
    理  由
一、按毒品危害防制條例第20條、第23條將施用毒品之刑事處遇
    程序，區分為「初犯」及「5 年內再犯」、「5 年後再犯」
    。依其立法理由，係因經觀察、勒戒或強制戒治執行完畢釋
    放後，「5 年內再犯」者，因其再犯率甚高，原實施之觀察
    、勒戒及強制戒治既已無法收其實效，爰依法追訴或裁定交
    付審理。至於經觀察、勒戒或強制戒治執行完畢釋放後，「
    5 年後再犯」者，前所實施之觀察、勒戒或強制戒治已足以
    遮斷其施用毒品之毒癮，為期自新及協助其斷除毒癮，仍適
    用「初犯」規定，先經觀察、勒戒或強制戒治之程序。倘被
    告於5 年內已再犯，經依法追訴處罰，縱其第3 次（或第3
    次以上）再度施用毒品之時間，在初犯經觀察、勒戒或強制
    戒治執行完畢釋放5 年以後，已不合於「5 年後再犯」之規
    定，且因已於「5 年內再犯」，顯見其再犯率甚高，原實施
    觀察、勒戒或強制戒治，已無法收其實效，即應依該條例第
    10條處罰，最高法院95年度第7 次刑事庭會議決議闡釋甚明
    。查本件被告於90年5 月29日強制戒治執行完畢後，竟仍於
    5 年內施用毒品，而經本院以93年度訴字第785 號、93 年
    度易字第1091號判決判處罪刑確定，有臺灣高等法院被告前
    案紀錄表在卷可稽，揆諸前開決議意旨，自應依法論科。又
    本件所引證據，公訴人、被告均不爭執證據能力，亦無違法
    取得或其他不得做為證據之事由，均有證據能力，合先敘明
    。
二、訊據被告對上開犯行均坦承不諱，被告之尿液經具備鑑定尿
    液中毒品反應專業能力之詮昕科技股份有限公司以酵素免疫
    分析法初步檢驗，再以氣相層析質譜儀法確認檢驗，呈甲基
    安非他命陽性反應，有該公司98年12月4 日編號8B270012號
    濫用藥物尿液檢驗報告、彰化縣警察局鹿港分局委託檢驗尿
    液代號與真實姓名對照表附卷可按。而人體施用第二級毒品
    甲基安非他命，可於施用後1 至4 天內自尿液中檢出之醫學
    經驗，亦經行政院衛生署管制藥品管理局91年10月3 日管檢
    字第110436號函文釋示明確，足證被告出於任意性之自白與
    事實相符，從而本件事證明確，被告犯行已堪認定。
三、核被告所為，係犯毒品危害防制條例第10條第2 項之施用第
    二級毒品罪，其持有毒品之低度行為應為施用毒品之高度行
    為所吸收，不另論罪。被告有如犯罪事實欄所述之科刑及執
    行紀錄，有臺灣高等法院被告前案紀錄表在卷可稽，其於執
    行完畢後5 年內故意再犯本件有期徒刑以上之罪，為累犯，
    應依刑法第47條第1 項之規定加重其刑。起訴書雖記載被告
    有自首之情形，惟被告於警詢中係自陳其有施用第一級毒品
    海洛因之犯行，有警詢筆錄及自首情形紀錄表在卷可稽，與
    其所犯施用第二級毒品罪並不相同，與自首之要件有間，併
    此敘明。爰審酌被告施用毒品，戕害身心健康，惟犯後坦承
    犯行，且其雖不符合自首之要件，然其確係主動表明曾施用
    毒品並同意警方採尿送驗，足見有悔悟之意，及其犯罪之動
    機、目的、所生身心之危害等一切情狀，認檢察官求刑略嫌
    過重，乃量處如主文所示之刑，並諭知易科罰金之折算標準
    。
據上論斷，應依刑事訴訟法第299 條第1 項前段，毒品危害防制
條例第10條第2 項，刑法第11條前段、第47條第1 項、41條第1
項前段，判決如主文。
本案經檢察官賴志盛到庭執行職務。
中    華    民    國    99    年    4     月    14    日
                  刑事第五庭  法  官  王奕勛
以上正本證明與原本無異。
如不服本判決應於收受判決後10日內向本院提出上訴書狀，並應
敘述具體理由；其未敘述上訴理由者，應於上訴期間屆滿後20日
內向本院補提理由書（均須按他造當事人之人數附繕本）「切勿
逕送上級法院」。
中    華    民    國    99    年    4     月    14    日
                              書記官  戴國安
附錄本案論罪科刑法條全文：
毒品危害防制條例第10條
施用第一級毒品者，處 6 月以上 5 年以下有期徒刑。
施用第二級毒品者，處 3 年以下有期徒刑。

司法院資訊處製作；財團法人民間司法改革基金會備份。
